臺灣高等法院民事裁定
                                     103年度家抗字第32號
抗  告  人  柯俊材    

代  理  人  林啟瑩律師
            莊秀銘律師
            楊鎮宇律師
            李永裕律師
抗  告  人  柯富元    
代  理  人  林啟瑩律師
相  對  人  柯陳幸佳  

代  理  人  李平義律師
            羅翠慧律師
複  代理人  魏小嵐律師          
相  對  人  柯玫岑    
            張輝明    
代  理  人  黃明展律師
相  對  人  安泰商業銀行股份有限公司

法定代理人  齊百邁    



上列當事人間分割遺產事件，抗告人對於中華民國103年3月14日
臺灣臺北地方法院101年度家訴字第257號所為裁定提起抗告，本
院裁定如下：
    主  文
原裁定廢棄。
    理  由
一、按訴狀送達後，原告不得將原訴變更或追加他訴，但請求之
    基礎事實同一，因情事變更而以他項聲明代最初之聲明者，
    不在此限。民事訴訟法第255條第1項第2款、第4款定有明文
    。又經法院受理之事件，家事庭與民事庭就事務分配有爭議
    者，應由院長徵詢家事庭庭長及民事庭庭長意見後，決定之
    。法官因前項事務分配所受理之事件，應本於確信，依事件
    之性質，適用該事件應適用之法律規定為審理，家事事件審
    理細則第7條亦有明文。
二、本件抗告人原起訴請求相對人丙○○○將登記於相對人丙○○○名
    下所有如起訴狀附表所示不動產（下稱系爭不動產）於88年
     9月29日以夫妻贈與為登記原因所為之所有權移轉登記予以
    塗銷，塗銷後相對人丙○○○應與相對人甲○○偕同抗告人就系
    爭不動產為按丙○○○、甲○○、丁○○、乙○○每人應繼分各四分
    之一之比例辦理繼承登記，並按每人各四分之一之應繼分比
    例予以分割為兩造所有。嗣因相對人丙○○○於訴訟中將系爭
    不動產所有權移轉登記予相對人戊○○，戊○○並向安泰銀行設
    定最高限額抵押權，而追加相對人戊○○及安泰銀行為被告，
    並變更追加聲明為請求相對人戊○○塗銷系爭不動產於102年7
    月25日以買賣為登記原因所為之所有權移轉登記；請求相對
    人安泰銀行塗銷系爭不動產於102年7月25日所為最高限額新
    臺幣24億9000萬元之抵押權設定登記； 及相對人丙○○○將系
    爭不動產於88年9月29日，以夫妻贈與為登記原因所為之所
    有權移轉登記，予以塗銷，有起訴狀、102年7月31日聲請暨
    追加被告狀、及102年9月2日追加被告暨減縮聲明狀在卷可
    稽（見原法院101年度司家補字卷第2至5頁、原法院卷二第8
    8至100頁、卷三第88至102頁）。查抗告人雖追加非繼承人
    戊○○及安泰銀行為被告，並依民法第828條第2項準用第821
    條、及民法第113條、第179條、第184條第1項、第767條規
    定為請求，惟抗告人變更追加之訴之原因事實仍源於抗告人
    起訴所主張相對人丙○○○為侵害其等繼承權，持偽造之夫妻
    贈與契約將系爭不動產登記於其自己名下之基礎事實，兩者
    有其事實上之共通性及關聯性，且於判斷追加變更之訴有無
    理由時，亦須就土地所有權之歸屬為認定，而就原請求之訴
    訟及證據資料，於變更追加之訴在相當程度範圍內具有同一
    性或一體性，得於變更追加之訴予以利用。且相對人陳幸佳
    既已將系爭不動產移轉為相對人戊○○所有，於其所有權移轉
    登記未經塗銷前，抗告人自無從依原起訴聲明請求相對人陳
    幸佳辦理系爭不動產按每人應繼分各四分之一之比例辦理繼
    承分割登記，難認無情事變更之情形，依民事訴訟法第255
    條第1項第2款、第4款規定，應為法之所許。
三、又按本法所定家事事件由少年及家事法院處理之；未設少年
    及家事法院地區，由地方法院家事法庭處理之。共同訴訟之
    被告數人，其住所不在一法院管轄區域內者，各該住所地之
    法院俱有管轄權， 家事事件法第2條、民事訴訟法第20條前
    段分別定有明文。查臺北地區並未設有家事法院，原法院則
    依其類別及員額設有民事庭，及家事庭專業法庭，而本件相
    對人丙○○○住○○市○○路○段00號，有起訴狀在卷可按，相對人
    安泰商業銀行設址於 臺北市○○區○○路○段0號16樓，亦有其
    答辯將在卷足憑，為原法院為其等被訴之管轄法院，是原法
    院就就抗告人原訴及追加變更之訴均有管轄權。故如認抗告
    人變更追加之訴，是否屬其他因繼承關係所生請求事件，應
    否由家事法庭審理乙節有所疑義，亦屬應依家事事件審理細
    則第7條規定辦理之範疇。 原裁定逕予駁回抗告人變更及追
    加之訴，自有未洽。抗告意旨指摘原裁定不當，求予廢棄改
    判，非無理由。四、據上論結，本件抗告為有理由，爰裁定
    如主文。
中　　華　　民　　國　 103　　年　　5 　　月　　20　　日
                  家事法庭   
                      審判長法　官  林陳松
                            法　官  鄭威莉
                            法　官  張靜女
正本係照原本作成。
本裁定除以適用法規顯有錯誤為理由外，不得再抗告。如提起再
抗告，應於收受後10日內委任律師為代理人向本院提出再抗告狀
。並繳納再抗告費新臺幣１千元。
中　　華　　民　　國　 103　　年　　5 　　月　　20　　日

                            書記官  蕭麗珍